【裁判字號】    95,附民,42
【裁判日期】    950731
【裁判案由】    損害賠償
【裁判全文】
臺灣高等法院高雄分院刑事附帶民事訴訟判決
原      告  乙○○
訴訟代理人  楊昌禧  律師
            梁育誠  律師
被      告  甲○○
上列被告因通姦案件（本院95年度上易字第291號），經原告提
起附帶民事訴訟，請求損害賠償，本院判決如下：
    主  文
被告應給付原告新台幣拾伍萬元，及自民國95年7月6日起至清償
日止，按年息百分之五計算之利息。
原告其餘之訴駁回。
    事實及理由
一、原告起訴主張：被告甲○○明知楊富斌（已於民國93年8 月
    5 日死亡）係乙○○之夫，為有配偶之人，竟仍基於相姦之
    概括犯意，自83年間某日起至92年7、8月間，連續在位於甲
    ○○當時位於臺北之租屋處所及高雄地區某處，與楊富斌發
    生性器官接合之性行為多次。嗣乙○○因爭訟之故，而於94
    年6 月間確知甲○○於93年4月9日所產下之子易昶安，已經
    鑑定認與楊富斌間存有一親等血緣關係，始進而查悉全情。
    致原告精神上受有極大之痛苦。爰依侵權行為之法律關係，
    求為命被告連帶給付新台幣（下同）1,000,000元及加計法
    定遲延利息之判決。
二、被告則以：原告早已知悉伊與楊富斌之關係等語，資為抗辯
    。求為判決駁回原告之訴。
三、按附帶民事訴訟之判決，應以刑事訴訟判決所認定之事實為
    據，刑事訴訟法第500 條前段定有明文。本件原告主張被告
    甲○○與其配偶楊富斌確有於前揭時地發生性關係，並因而
    生下1子之事實，業據本院95年度上易字第291號刑事判決依
    相姦罪判處被告甲○○有期徒刑4月在案，有該判決在卷可
    稽，則原告主張之事實，堪認真實。
四、按不法侵害他人基於父母、子女或配偶關係之身分法益而情
    節重大者，被害人雖非財產上之損害，亦得請求賠償相當之
    金額，民法第195條第3項定有明文。另民法第184條第1項後
    段規定，故意以背於善良風俗之方法加害於他人者，亦應負
    損害賠償責任，而通姦之足以破壞夫妻間之共同生活而非法
    之所許，此從公序良俗之觀點可得斷言，不問所侵害係何權
    利，對於配偶之他方應構成共同侵權行為。本件被告甲○○
    與原告之配偶楊富斌間有發生性關係之事實，既已明確，則
    原告請求被告賠償，即屬有據。本院審酌原告乙○○現仍從
    事教職之工作，被告甲○○現在銀行上班，每月薪水45,000
    元，及被告所為相姦之行為，在我國之一般社會觀念，已足
    對原告之婚姻及配偶法益造成相當之傷害且情節重大，並使
    原告在精神上受有相當之痛苦等情，認原告請求賠償之金額
    ，以150,000 元為相當。
五、從而，原告本於侵權行為之法律關係，請求被告給付之金額
    ，在150,000元及自起訴狀繕本送達之翌日即95年7月6日起
    ，至清償日止，按年息百分之五計算法定遲延利息範圍內，
    為有理由，應予准許；至逾此範圍之請求，並無理由，應予
    駁回。
六、據上論結：本件原告之訴為一部有理由，一部無理由，依刑
    事訴訟法第502條第1項、第2項，判決如主文。
中    華    民    國    95    年    7    月    31    日
                  刑事第七庭    審判長法  官  莊飛宗
                                      法  官  曾逸誠
                                      法  官  黃三友
以上正本證明與原本無異。
不得上訴。
中    華    民    國    95    年    8     月    1     日
                                      書記官  黃玉珠


司法院資訊處製作；財團法人民間司法改革基金會備份。
